臺灣高等法院刑事判決
110年度上訴字第2107號
上  訴  人  
即  被  告  王文生



            柳世賢



            鄭至宏



共      同
選任辯護人  蘇毓霖律師
上列上訴人等因傷害案件，不服臺灣新竹地方法院109年度訴字
第917號，中華民國110年4月8日第一審判決（起訴案號：臺灣新
竹地方檢察署109年度少連偵字第51號），提起上訴，本院判決
如下：
    主  文
原判決關於有罪部分撤銷。
甲○○成年人與少年共同犯傷害罪，處有期徒刑伍月，如易科罰金
，以新臺幣壹仟元折算壹日。
乙○○共同犯傷害罪，處有期徒刑肆月，如易科罰金，以新臺幣壹
仟元折算壹日。
丙○○成年人與少年共同犯傷害罪，處有期徒刑伍月，如易科罰金
，以新臺幣壹仟元折算壹日。
    事  實
一、甲○○、乙○○、丙○○與丁○○及其子丙○○、乙○○為鄰居關係，於
    民國109年3月16日晚間6時30分許，在新竹市○○區○○路000巷
    00弄00號前，因報廢車輛移置問題發生糾紛，甲○○、乙○○、
    丙○○遂共同基於傷害之犯意聯絡，由丙○○先出手毆打丁○○臉
    部後，甲○○、乙○○、丙○○即陸續共同以徒手毆打及用腳踹踢
    丁○○、乙○○及丙○○，期間因丁○○倒地時朝甲○○母親方向踹踢
    數腳，一旁之少年即甲○○之子甲○○（91年3月生，當時為未
    滿18歲之少年，真實姓名年籍詳卷，共犯傷害部分業經原審
    法院以109年度少護字第000號宣示訓誡）見狀遂加入而與甲○○、丙○○共同基於傷害丁○○之犯意聯絡，少年甲○○先出拳毆
    打丁○○，而甲○○、丙○○亦上前共同徒手毆打及以腳踹踢丁○○
    ，乙○○則勒住乙○○脖子並繼續出手毆打乙○○，致丁○○因此受
    有頭部、頸部、軀幹部多處挫傷及右側肘部擦挫傷等傷害，
    丙○○則受有臉、頭部及頸部多處擦挫傷及右側肢體多處擦挫
    傷等傷害，乙○○則受有臉部多處、兩側膝部、左足部擦挫傷
    等傷害。嗣經警方到場處理，始循線查悉上情（丁○○、丙○○
    、乙○○被訴傷害部分業經甲○○、乙○○、丙○○於原審審理時當
    庭撤回告訴，已經原審判決公訴不受理）。
二、案經丁○○、丙○○、乙○○訴由新竹市警察局第三分局報告臺灣
    新竹地方檢察署檢察官偵查後起訴。
    理  由
壹、程序事項
    按被告以外之人於審判外之陳述，雖不符刑事訴訟法第159
    條之1至159條之4之規定，而經當事人於審判程序同意做為
    證據，法院審酌該言詞陳述或書面陳述做成時之情況，認為
    適當者，亦得為證據；又當事人、代理人或辯護人於法院調
    查證據時，知有刑事訴訟法第159條第1項不得為證據之情形
    ，而未於言詞辯論終結前聲明異議者，視為有前項之同意，
    刑事訴訟法第159條之5定有明文。經查，檢察官、被告甲○○
    、乙○○、丙○○（下稱被告等3人）、辯護人於本院審判程序
    時均未對證據能力有所爭執（本院卷第63至71頁），供述證
    據部分視為同意作為證據，本院審酌各該證據做成或取得時
    狀況，並無顯不可信或違法取得等情況，且經本院依法踐行
    證據調查程序並認為適當，而有證據能力；其餘資以認定本
    案犯罪事實之非供述證據，亦查無違反法定程序取得之情形
    ，依刑事訴訟法第158條之4之反面解釋，亦有證據能力。
貳、實體事項
一、認定犯罪事實所憑之證據及理由　
　㈠訊據被告甲○○、乙○○、丙○○對於前揭傷害之犯罪事實於原審
    及本院審理均坦承不諱（原審卷第78、184頁、本院卷第72
    、73頁），並據證人蘇瑞林於偵訊及原審審理時證述、證人
    即少年甲○○於警詢、偵訊時證述、證人即告訴人丁○○、丙○○
    、乙○○於警詢、偵訊時指訴明確（偵卷第7至9、13至17、21
    至25、29至30、36至37、102至107頁、原審卷第162至165頁
    ），且有新竹市警察局第三分局香山派出所110報案紀錄單
    、案發現場監視錄影畫面翻拍照片29張、現場地籍圖及丁○○
    機車擺放現場照片、證人丁○○、丙○○及乙○○之醫院診斷證明
    書及受傷照片、證人乙○○眼鏡損害照片、現場監視錄影畫面
    截圖、原審109年少護字第000號宣示判決筆錄及裁定理由書
    、本院少年法庭109年度少抗字第00號裁定（偵卷第56至64
    、180至181、183至205、207、209至231、262至269、270至
    272頁）在卷可稽，復經原審審理時當庭勘驗現場監視錄影
    光碟檔案，並製有勘驗筆錄為證（原審卷第157至162頁），
    足認被告等3人之任意性自白均與事實相符，本案事證明確
    ，自堪為被告有罪之論據。
　㈡又上開監視錄影光碟經原審勘驗，其中：
　　【19：40：01至19：44：00】　　
  ⒈於19：40：56-58，甲○○拉丙○○衣領，乙○○、丙○○則分別徒手
    推丙○○。
  ⒉於19：41：23，乙○○徒手推丁○○。　
  ⒊於19：42：02-22，丙○○與乙○○相互拉扯、推擠，丙○○徒手推
    乙○○，乙○○重心不穩而抬腳。隨後眾人相互推擠、拉扯成一
    團。乙○○從後方架住乙○○頸部，在推擠過程中，丁○○重心不
    穩倒地。甲○○及丙○○則分別徒手毆打、踹踢丙○○數下，丙○○
    雙手抱頭彎腰向後退。乙○○抱住乙○○，乙○○掙脫後，乙○○與
    丁○○又以相互以腳踹踢對方，乙○○則上前勸阻。
  ⒋於19：42：23-32，甲○○徒手毆打丁○○臉部，乙○○上前抱住丁○○，徒手毆打丁○○數下，乙○○勾住乙○○右手，乙○○放開丁○○
    ，丁○○隨即徒手毆打乙○○頭部，乙○○則將乙○○翻倒在地。
  ⒌於19：42：33-41，甲○○徒手毆打丁○○，丁○○走向甲○○，證人
    甲○○從後方抱住丁○○猛力向後拉導致丁○○倒地，婦人B（即
    被告甲○○之母張○○）亦重心不穩而倒地。同時，乙○○欲從地
    面起身，乙○○即勒住乙○○頸部，並徒手毆打其腹部。
  ⒍於19：42：42-54，丁○○倒地後朝婦人B方向踹踢數腳，甲○○
    、甲○○、丙○○見狀，便徒手毆打、以腳踹踢丁○○數下，丙○○
    隨即趴在丁○○身上，甲○○及丙○○又朝2人徒手毆打數下。同
    時，乙○○勒住乙○○頸部，並出手打乙○○數下，乙○○掙脫後，
    朝丁○○等2人走去，乙○○又再架住乙○○頸部。
  ⒎於19：42：55-19：43：10，乙○○掙脫後，甲○○從後方拉住乙○○，丙○○則往下壓制丙○○背部，經大家勸阻，丙○○又上前以
    腳往丙○○方向踹踢1次，婦人A（即被告丁○○之妻李○○）因而
    重心不穩跌坐在丙○○身上。（原審卷第160、161頁）
  ⒏由上可見被告等3人於上開時、地與告訴人丁○○、乙○○、丙○○
    互毆時，過程中甲○○之祖母張○○倒地，原本在現場看之甲○○
    見倒地之丁○○向張○○踹踢數腳，甲○○為保護其祖母張○○，乃
    起意傷害出拳毆打丁○○，而此部分事實，亦經臺灣新竹地方
    法院少年法庭審認明確，於109年6月8日以109年度少護字第
    000號裁定少年甲○○予以訓誡，有該裁定在卷（偵卷第265至
    269頁）可稽，則少年甲○○於上開時、地僅毆打丁○○，而未
    毆打丙○○等情，至堪認定。
　㈢綜上，被告等3人任意性自白核與事實相符，堪予採信，本案
    事證明確，被告等3人犯行至堪認定，應依法論科。
二、論罪科刑：
  ㈠核被告甲○○、乙○○、丙○○所為，均係犯刑法第277條第1項之
    傷害罪。另按共同實施犯罪行為之人，在合同意思範圍以內
    ，各自分擔犯罪行為之一部，相互利用他人之行為，以達其
    犯罪之目的者，即應對於全部所發生之結果，共同負責，有
    最高法院28年上字第3110號判例意旨可資參照。按共同正犯
    之行為人已形成一個犯罪共同體，彼此相互利用，並以其行
    為互為補充，以完成共同之犯罪目的。故其所實行之行為，
    非僅就自己實行之行為負其責任，並在犯意聯絡之範圍內，
    對於他共同正犯所實行之行為，亦應共同負責，此即所謂「
    一部行為全部責任」之法理；又刑法之「相續共同正犯」，
    就基於凡屬共同正犯對於共同犯意範圍內之行為均應負責，
    而共同犯意不以在實行犯罪行為前成立者為限，若了解最初
    行為者之意思，而於其實行犯罪之中途發生共同犯意而參與
    實行者，亦足成立；故對於發生共同犯意以前其他共同正犯
    所為之行為，苟有就既成之條件加以利用而繼續共同實行犯
    罪之意思，則該行為即在共同意思範圍以內，應共同負責（
    最高法院100年度台上字第5925號、98年度台上字第7972號
    判決意旨參照）。本件衝突起源為被告甲○○、乙○○、丙○○要
    求丁○○移置擺放在被告甲○○住處後方空地之糾紛，被告甲○○
    、乙○○、丙○○遂共同以徒手毆打及用腳踹踢丁○○、乙○○及丙○○，期間因丁○○倒地時朝甲○○母親張○○方向踹踢數腳，一旁
    之少年即甲○○之子甲○○見狀遂加入，而與被告甲○○、丙○○共
    同基於傷害丁○○之犯意，先由少年甲○○出拳毆打丁○○，被告
    甲○○、丙○○見狀亦上前徒手毆打及以腳踹踢丁○○，被告乙○○
    則在旁勒住乙○○脖子並繼續出手毆打乙○○乙情，已據原審當
    庭勘驗現場監視錄影光碟檔案並製有勘驗筆錄明確（原審卷
    第160頁），顯然少年甲○○於見丁○○以腳踢踹其阿嬤之舉止
    後即加入互毆，並與被告甲○○、丙○○共同出手毆打及以腳踹
    踢丁○○，足認少年甲○○與被告甲○○、丙○○係在共同傷害意思
    範圍內，各自分擔犯罪行為之一部，並相互利用他人之行為
    ，以達遂行犯罪之目的。是依上開說明，被告甲○○、丙○○自
    應就所犯傷害丁○○犯行之結果與少年甲○○共同負責，論以共
    同正犯。至於被告乙○○於前階段雖與被告甲○○、丙○○共同毆
    打丁○○，然在少年甲○○參與犯罪後，並未共同毆打丁○○，亦
    未見有何與少年甲○○形成犯意聯絡之情形，故不能認與少年
    甲○○有共同傷害丁○○，而僅能認與被告甲○○、丙○○論以共同
    正犯。另被告3人就傷害丙○○、乙○○部分，3人彼此間，有共
    同犯意聯絡及行為分擔，應依刑法第28條規定，論以共同正
    犯。又被告等3人一行為同時毆打丁○○、乙○○及丙○○，乃一
    行為觸犯數罪名之想像競合犯，依法應從一重之傷害丁○○部
    分處斷。
  ㈡另按成年人教唆、幫助或利用兒童及少年犯罪或與之共同實
    施犯罪或故意對其犯罪者，加重其刑至2分之1，兒童及少年
    福利與權益保障法第112條第1項規定甚明。查被告甲○○、丙○○於本案行為時，均係年滿20歲之成年人，此觀卷附其等之
    年籍資料自明，而少年甲○○於案發時未滿18歲，亦有其個人
    年籍資料附卷可佐，是被告甲○○、丙○○成年人於本案係與少
    年甲○○共同故意對證人丁○○為傷害犯行，而其等行為時對少
    年甲○○之少年身分亦有所認知，自均有前揭成年人與少年共
    同實施犯罪之加重事由，而各應依前揭規定加重其刑。
三、撤銷改判之理由
　㈠原審據以論科，固非無見，惟少年甲○○並未毆打在場之丙○○
    ，理由已見前述，原審遽認少年甲○○亦有毆打丙○○，即有未
    洽，再者，原審未就被告等3人同時毆打告訴人3人之犯行論
    以想像競合應從一重處斷，亦有未合。被告等3人上訴意旨
    ，均砌詞圖取輕判，皆不足取，另被告甲○○、丙○○主張不應
    認與少年甲○○構成共犯，不應依兒童及少年福利與權益保障
    法第112條第1項前段加重其刑，惟被告甲○○、丙○○原係與乙○○共同傷害丁○○，因丁○○倒地時朝被告甲○○之母親方向踹踢
    數腳，少年甲○○遂出拳毆打丁○○，此際被告甲○○、丙○○於少
    年甲○○傷害丁○○後，被告甲○○、丙○○再上前共同傷害丁○○，
    業如前述，並據選任辯護人於本院辯論時陳述在卷（詳本院
    卷第75頁），足見被告2人有與少年甲○○共同基於傷害之犯
    意聯絡，是被告上開上訴內容亦不足採。惟原判決既有上開
    可議之處，即屬無可維持，應由本院予以撤銷改判。
　㈡爰審酌被告甲○○、乙○○、丙○○與告訴人丁○○及其子丙○○、乙○○互為鄰居，遇有口角糾紛，本應理性循平和方式解決衝突
    ，惟被告甲○○竟因不滿丁○○機車擺放在其住處後方空地，即
    夥同同住之員工被告乙○○、丙○○共同徒手毆打、踢踹丁○○及
    其子丙○○、乙○○，審酌率先引發本案肢體衝突之人為被告丙○○先行出手朝丁○○揮擊，及被告甲○○、乙○○、丙○○共同以徒
    手毆打、以腳踢踹丁○○、丙○○及乙○○之犯罪情節、手段危險
    性、目的，致丁○○、丙○○、乙○○分別受有如事實欄所載之傷
    勢，且傷勢非輕；另兼衡被告等3人犯後均已坦承犯行，態
    度尚可，且已於原審審理時當庭撤回對丁○○、丙○○及乙○○傷
    害之告訴，及被告甲○○國中肄業之教育程度、被告乙○○國中
    畢業之教育程度、被告丙○○高中畢業之教育程度，被告甲○○
    經營製麵業，被告乙○○、丙○○為被告甲○○員工，三人均同住
    一處之家庭經濟狀況，暨考量丁○○、丙○○、乙○○對本案請求
    從重量刑並不願與被告甲○○、乙○○、丙○○和解之意見（原審
    卷第168頁）暨本院所認定之事實不包括被告3人有與少年甲○○共同傷害丙○○較原審認定部分稍微減縮等一切情形，分別
    量處主文第二項至第四項所示之刑，並均諭知易科罰金之折
    算標準。至被告甲○○、乙○○、丙○○之辯護人雖請求對被告甲○○、乙○○、丙○○宣告緩刑云云，惟參酌被告甲○○、乙○○、丙○○迄今仍未能與證人丁○○、丙○○、乙○○達成和解以獲取原諒
    ，及被告甲○○、乙○○、丙○○本案下手傷害之情節輕重，本院
    認尚不宜對被告甲○○、乙○○、丙○○為緩刑之宣告，附此敘明
    。　　
據上論斷，應依刑事訴訟法第369條第1項前段、第364條、第299
條第1項前段，兒童及少年福利與權益保障法第112條第1項前段
，刑法第277條第1項、第28條、第55條、第41條第1項前段、刑
法施行法第1條之1第1項，判決如主文。
本案經檢察官蔡宜臻提起公訴，檢察官何明楨到庭執行職務。
中　　華　　民　　國　　110 　年　　9 　　月　　9 　　日
                  刑事第十九庭  審判長法　官  曾淑華
                                      法　官  王美玲
                                      法　官  許文章
以上正本證明與原本無異。
如不服本判決，應於收受送達後20日內向本院提出上訴書狀，其
未敘述上訴之理由者並得於提起上訴後20日內向本院補提理由書
（均須按他造當事人之人數附繕本）「切勿逕送上級法院」。
                                      書記官  陳盈芝
中　　華　　民　　國　　110 　年　　9 　　月　　9 　　日
附錄：本案論罪科刑法條全文
中華民國刑法第277條
傷害人之身體或健康者，處5年以下有期徒刑、拘役或50萬元以
下罰金。
犯前項之罪，因而致人於死者，處無期徒刑或7年以上有期徒刑
；致重傷者，處3年以上10年以下有期徒刑。